臺灣高等法院臺南分院刑事判決　　　　　九十四年度上更(一)字第三號
　　　上　訴　人　臺灣雲林地方法院檢察署檢察官
　　　上　訴　人
　　　即　被　告　甲　○　○
　　　選任辯護人　吳　信　賢　律師
　　　上　訴　人
　　　即　被　告　丁　○　○
　　　選任辯護人　蔡　碧　仲　律師
右上訴人因被告等殺人案件，不服臺灣雲林地方法院九十年度重訴字第三號中華民國
九十年六月二十九日第一審判決（起訴案號：臺灣雲林地方法院檢察署八十九年度偵
字第五四一０號），提起上訴，經本院判決後，由最高法院發回更審，本院判決如左
：
      主      文
原判決撤銷。
甲○○、丁○○共同傷害人之身體，因而致人於死，各處有期徒刑捌年。
      事      實
一、甲○○曾有違反槍砲彈藥刀械管制條例、懲治盜匪條例、竊盜、侵佔等前科，素
    行不良。因與丙○○先前存有誤解，於民國（下同）八十九年十二月十一日二十
    一時許，與丁○○、洪若聰、林榮坤等四人，在雲林縣麥寮鄉三盛村許厝四之九
    十號房間飲酒時，適丙○○進入該房間欲解釋，乃不聽解釋以酒瓶丟擲丙○○，
    丙○○趨前壓制將之扭倒在地，洪若聰見狀上前勸架，丁○○在旁不滿洪若聰介
    入，氣憤其勸架，竟與甲○○基於共同傷害之犯意聯絡，在客觀上可預見如以傷
    害推人撞牆或以徒手或棒球棍打擊人之頭部，可致他人頭部受傷，甚至造成顱內
    出血死亡之結果發生，由丁○○先行將趨前勸架之洪若聰抓住順勢推往設有窗戶
    之牆壁，致洪若聰頭部撞擊倒地，並在丙○○起身攙扶洪若聰欲離開時，加以阻
    止，與洪若聰互推，丙○○先行逃往房外，甲○○則趁機衝往屋外取回棒球棍，
    因見丙○○順利逃離現場，乃將之怪罪於洪若聰，即由甲○○手持棒球棍，丁○○以徒手，共同毆打洪若聰頭、身體多處以洩恨，致使洪若聰受有左後枕部挫傷
    、皮下瘀血、腫脹與右頸部挫傷、皮下瘀血及頭部外傷合併顱內出血等傷害。洪
    若聰受傷後以行動電話0000000000號聯絡000000000號電話
    ，告訴其配偶乙○○，自己被甲○○、丁○○共同毆打，嗣乙○○趕至現場將躺
    在房間內之洪若聰送往彰化基督教醫院急救，惟仍因頭部外傷造成顱內出血，而
    壓迫到中樞神經，延至八十九年十二月十八日十一時二十九分許不治死亡。
二、案經洪若聰之配偶乙○○訴由雲林縣警察局臺西分局移送臺灣雲林地方法院檢察
    署檢察官相驗後偵查起訴。
      理      由
一、訊據上訴人即被告甲○○坦承以棒球棍打到被害人洪若聰頭部等事，然否認係故
    意為之，辯稱：我是要持棒球棍打擊丙○○未著，才不慎打到洪若聰云云。上訴
    人即被告丁○○則矢口否認有推被害人撞擊牆壁及參與毆打被害人等犯行，辯稱
    ：當天甲○○用玻璃瓶丟丙○○，丙○○就過來打甲○○，我只是勸架而已，但
    我完全沒碰到洪若聰，怎可能有上開之犯行云云。
二、經查：
(一)前開時地，被告丁○○先行將趨前勸架之洪若聰抓住順勢推往設有窗戶之牆壁，
    再徒手與手持球棒之被告甲○○，共同毆打被害人頭、頸部，致被害人受傷後，
    以行動電話0000000000號聯絡家中000000000號電話二通，
    明確告訴其配偶即告訴人乙○○，被甲○○、丁○○共同毆打之事實，迭經告訴
    人乙○○於警察局警訊、檢察官偵查中及原審審理時指訴歷歷，並有該電話通聯
    紀錄（二次通話時間為當日二十一時四十九分二十七秒至二十一時五十三分五十
    五秒一通；二十二時五十二分五十八秒至二十二時五十三分五十五秒一通，附一
    審卷第九十三頁）可佐。被害人與告訴人確有聯絡之跡證，若非被告甲○○、丁○○共同毆打被害人，而經被害人於電話中告知告訴人，告訴人既未在場，且當
    時林榮坤亦在該房間內，告訴人何以單指被告甲○○、丁○○共同毆打被害人，
    而不及林榮坤（警訊筆錄有所錯誤部分，已於檢察官訊問時更正，相驗卷第二十
    九頁），更如何於警訊能直接指明被告二人共同毆傷被害人之事，況所指述被告
    二人共同毆傷被害人之情事，核與在場證人丙○○證述情節相符，詳如後述。且
    被告甲○○於警訊、及偵查中不否認曾毆打被害人一棒等情，證人藍靜怡於原審
    調查時亦證稱：被告丁○○確有加入吵架，參與拉扯等行為（見一審卷第四十頁
    ）。
(二)復據證人丙○○於偵查中及原審審理時就被告二人毆打洪若聰之始末供述甚詳，
    於原審訊問時證稱：「洪若聰要過去扶我，但丁○○不准，就直接把洪若聰推倒
    ，後來我從地上爬起來時，丁○○就從背後勒住我的脖子，甲○○又要用酒瓶丟
    我，我已快不能呼吸了，丁○○才鬆手，我就過去扶洪若聰，因洪若聰撞到牆壁
    躺在那邊，洪若聰站起來時，就跟丁○○互推，我要扶洪若聰出去時，甲○○從
    牆壁拿鑰匙要衝出去，有聽到甲○○女朋友說甲○○要出去車子上拿東西，我想
    甲○○出去拿東西是為了對付我，我到門口時，因怕甲○○對我不利，我就【放
    開洪若聰】自己先跑了，我回頭看的時候，就看到甲○○撞倒洪若聰，洪若聰倒
    地，甲○○就拿著棒子打洪若聰。」（見一審卷第一０六頁），於偵查中證述：
    「我老闆（即死者）見狀要跑出去，被丁○○攔住，林榮坤在勸架，丁○○在屋
    內時就出手打死者」「（有看到丁○○在房間內毆打死者？）有的」（見相驗卷
    第二十八頁背面、第二十九頁）等語，經核與其先前於警訊時（見警卷第九頁背
    面）之供述均一致，又與告訴人指訴相符，並有其他客觀事實足堪佐證，堪信為
    真實。證述被告丁○○先行將趨前勸架之洪若聰抓住順勢推往設有窗戶之牆壁，
    甲○○持棒球棍毆打、丁○○徒手毆打洪若聰明確。
(三)被害人因被告二人之毆打受有左後枕部挫傷、皮下瘀血、腫脹與右頸部挫傷、皮
    下瘀血及頭部外傷合併顱內出血等多處傷害，有彰化基督教醫院診斷書一紙可證
    ，且經檢察官偕同法醫相驗、解剖屬實，填有相驗屍體證明書、驗斷書、勘驗筆
    錄、解剖鑑定報告草稿及法務部法醫研究所鑑定書各一紙在卷可憑。依被害人係
    受有左後枕部挫傷、皮下瘀血、腫脹與右頸部挫傷、皮下瘀血（頭部外傷合併顱
    內出血）等多處傷害，其傷勢顯非被告甲○○一棒所為。經原審勘驗現場進行模
    擬時，丙○○證稱：「係由丁○○直接抓洪若聰的手及肩膀，正面撞倒窗戶下面
    的牆壁」（見一審卷第一一五頁背面），而被告甲○○亦以球棒正面擊打洪若聰
    ，經核與法務部法醫研究所鑑定書所載死者洪若聰「左後枕部挫傷、皮下瘀血、
    腫脹」與「右眼眼眶有瘀痕」（見一審卷第五十一頁）及相驗屍體驗斷書所記載
    「右頸部挫傷、皮下瘀血」（見相驗卷第五十二頁背面、第五十五頁）等傷勢相
    符。又驗斷書、解剖鑑定報告草稿及鑑定書，更具體指明「被害人死亡原因，係
    因頭部外傷造成顱內出血，而壓迫到中樞神經所致，起因於與人打架、被毆打，
    死亡方式為他殺。」而彰化基督教醫院所檢送洪若聰之病歷表（見本院上訴卷第
    一三六頁）亦敘明被害人係「被棒球棍」擊傷。再稽以被害人後腦勺尚有一處瘀
    青明顯隆起，有檢察官勘驗筆錄一紙在卷可證，此傷害自非該正面棒擊所致，應
    係第二人自背後毆打所致，足見被告丁○○確有抓洪若聰撞牆，參與毆打被害人
    ，甲○○有以球棒擊打被害人之事實。本院再將被害人在彰化基督教醫院就診紀
    錄及法醫研究所鑑定書，函法務部法醫研究所釋明：「(一)由外觀看洪若聰身體所
    受傷勢，其中可能為木棒擊打之傷勢有幾處？在何部位？(二)檢視洪若聰身體外表
    ，有無傷勢可能係因撞擊牆璧、地面或其他硬物所致？(三)參考洪若聰彰化基督教
    醫院就診之Ｘ光片等紀錄，能否判斷其頭部之傷勢係因較小力量之撞擊所致？原
    鑑定書中所謂『較小力量之打擊』能否進一步舉例說明之。」經法務部法醫研究
    所九十四年四月二十日法醫理字第０九四０００一二九五號函覆：「(一)死者死亡
    距受傷時間有七日之久，要確認木棒傷則先確認木棒之大小，以便了解其質量，
    若由外表判斷，死者之左顳部、左耳及左胸背均有可能為木棒傷。(二)由傷害來看
    ，沒有證據顯示人動或較大力量之撞擊存在。(三)頭部外傷若力量較小，一般不容
    易發生骨折，且硬膜下出血為單（受傷側），若於打擊側（撞擊傷）之對側出現
    傷害，一般稱之為對撞傷，若出現撞擊傷及對撞傷同時存在，其施力較大，大多
    會出現骨折，若撞擊傷大於對撞傷，一般為物品移動所造成，若對撞傷大於撞擊
    傷，一般為人移動所造成，即跌倒或人去撞牆所致。依彰化基督教醫院病歷所記
    載，死者之傷均在左側左顳部之傷為單側，且未出現骨折，故為力量較小之打擊
    ，左耳有挫傷及左下頷本體骨折應為同一傷害其力量較大，但對於死者死亡之影
    響次於左頂部之傷害，因其力量部份被肌肉及顏面骨之骨分散所致。」（見本
    院更一卷第一一六、一一七頁）。被害人之左顳部、左耳及左胸背均有可能為木
    棒傷。左側左顳部之傷為單側，且未出現骨折，故為力量較小之打擊，左耳有挫
    傷及左下頷本體骨折應為同一傷害其力量較大。
(四)被告甲○○辯稱係誤打云云。然所辯先後多處矛盾，不足採信：(1)甲○○在案發
    後即逃逸多日，於八十九年十二月十九日初次接受警方偵訊時供稱：「我和丙○○二人生爭吵，丙○○將我按在地上，林榮坤及丁○○二人過來將丙○○拉開，
    我就跑到外面我車上拿木質球棒再衝入宿舍要毆打丙○○，結果沒看見他，我朋
    友籃靜怡就將我手中之球棒搶走，我就往外衝出去要追丙○○，結果撞倒死者洪
    若聰，致洪若聰跌倒在地，我繼續追出去，結果沒找到人，我就再往宿舍走回來
    ，拿車子的鑰匙就開出去」「我根本沒有拿球棒毆打洪若聰」（見警卷第一頁背
    面、第二頁），另於當日移送檢察官複訊時（見偵查卷第十頁）、及由原審法官
    進行羈押訊問時（見一審聲羈卷第六頁）之證述內容，均大約相同。由其供述當
    日事故始末重點有四：甲○○第一次衝出去拿球棒。回來沒看到丙○○，球
    棒被女友籃靜怡取走。甲○○第二次往外衝出去撞倒洪若聰。沒有使用球棒
    打人。(2)相隔數日之後，甲○○於偵查中首次翻供，提出誤打之新說詞，供稱：
    「追出去撞倒洪若聰身體的部位，好像肩膀以下，我之肩膀撞倒洪若聰胸部，在
    追經廁所那邊，未看到『阿舜』」「（你有無去拿棒球棍？）有的，要打丙○○
    」「（有無打到他？）沒有打到，而去打到洪若聰，因他攔住我說好好說，要打
    丙○○沒打到，才打到洪若聰一下，不知打到何處」「當時是與洪若聰面對面」
    （見偵查卷第二十一頁背面）。此時供詞重點同前，但球棒已經隨身攜帶
    ，並未被女友取走，且有使用球棒打人。甲○○此之供述顯有矛盾，因為既然
    所供當初找不到丙○○，只找到洪若聰，打擊對象【只有一人】，為何會產生誤
    打？顯見甲○○此翻供後新說詞實有可疑。(3)被告甲○○於原審亦堅稱為誤打，
    供稱：「原本要打丙○○，是不小心打到洪若聰身體」（見一審卷第十一頁背面
    ）、「我和丙○○打架完後，我就跑出去拿棒球棍回來，我跑出去時，有碰到洪
    若聰，回來時我問洪若聰說司機（丙○○）在哪裡，當洪若聰勸我不要打架時，
    丙○○又從房間裡出來，因二個人站的接近，因洪若聰站在我跟丙○○之間，我
    要打丙○○時，丙○○就順手一推洪若聰，就打到洪若聰頭部的右側，我打到洪
    若聰的時候，丙○○就跑了，籃靜怡就從後面拿走我的棒球棍，我就追出去」「
    第一次跑出去拿球棍是一分鐘，第二次是出去要追丙○○，差不多七、八分鐘」
    （見一審卷第七十六頁），以及在本院前審訊問時供述大致相同（見本院上訴卷
    第四十一頁）。此部份供述之重點只有同前，且有使用棒球棍打人，但不
    同的是：球棒是毆打後才被女友搶走，並且當日有找到丙○○，是丙○○推洪
    若聰過來受打。此又明顯不同於偵訊中說詞；況且衡諸常情，丙○○是洪若聰之
    員工，丙○○豈敢膽大妄為將老闆洪若聰推去受打？甲○○此項說詞非但前後矛
    盾，更與常情不符。(4)綜上所述，足見被告甲○○所辯先後多處矛盾，辯稱係誤
    打云云，不足採信，應係故意擊打被害人。
(五)被告丁○○辯稱：只是勸架而已，完全沒碰到洪若聰云云，供詞係避重就輕：(1)
    丁○○於警訊時供稱：「當時我們在喝酒，直到洪若聰之司機綽號『阿舜』進去
    ，和中文引起口角糾紛，當時在房間內並沒有打架，直到聽到門外有碰撞聲，我
    才出去，便看到洪若聰倒在地上」（見警卷第十二頁背面、相驗卷第十頁背面）
    、「當時我在房間內並未看到有何人打洪若聰，我也未看到誰拿棒球棍打洪若聰
    」（見相驗卷第十二頁背面），且丁○○於檢察官偵訊時，亦矢口否認有出手介
    入當日糾紛（見相驗卷第二十六頁）。但至少共犯甲○○已坦承「我只知道丁○○有抓丙○○（對照訊問事項，應係洪若聰之誤）的頭去撞牆」（見一審卷第十
    二頁），況證人籃靜怡於原審調查時證稱：丁○○確有加入吵架，參與拉扯等行
    為云云（見一審卷第四十頁），顯見丁○○並非如其所述完全袖手旁觀。(2)丁○○在原審訊問時辯稱：「丙○○要打甲○○，我就把他撥開，丙○○打不到，他
    就跑出去，甲○○很生氣，甲○○就把桌上的東西推掉追出去，此時房間就只有
    我、洪若聰及林榮坤，然後洪若聰才又追出去，洪若聰在追出去以前有叫丙○○
    和甲○○不要吵，洪若聰出去五、六分鐘，我才出去就看到洪若聰倒在地上」云
    云（見一審卷第一０五頁），所供述內容，與本案所有證人及其他被告甲○○所
    承認之甲○○先跑出去拿球棒，甲○○追出去撞倒洪若聰之事實，均有不同
    。丁○○顯有為自己及甲○○隱匿犯行之心態。(3)原審法官至現場房間勘驗結果
    ，房間面積雖小，但仍有拉推之足夠空間，而當時丁○○確實立於窗戶旁位置，
    且證人丙○○在勘驗現場猶指證：被害人經丁○○推撞後頭朝牆壁倒下等語，均
    有勘驗筆錄及現場繪圖各一紙在卷足憑，是證人丙○○指認被告丁○○將被害人
    順勢推撞牆壁，致其頭部撞擊倒地，依被告丁○○所立位置為最靠近窗戶邊位置
    ，證人丙○○指認證情況，屬正常範圍，可以認定為真實。因此之故，籃靜怡於
    原審證述：「有在打架的是甲○○、丙○○，是丁○○和林榮坤把他拉開」（見
    一審卷第四十頁），純屬迴護之詞，不足採信。是被告丁○○所辯係卸責之詞，
    要難採信。
(六)證人籃靜怡為被告甲○○之女友，其證詞顯有避重就輕，迴護甲○○之嫌：(1)證
    人籃靜怡於案發之初並未立即到案，係於八十九年十二月十九日協同被告甲○○
    於同日下午接受偵訊，供稱：「甲○○被舜仔壓在地上，丁○○與林榮坤將他們
    拉開，甲○○跑到外面車上拿木製棒球棍，舜仔也跑到外面去，甲○○拿球棒回
    房看不到舜仔，要追出去時，球棒被我搶來放在房內，甲○○空手追出去，在走
    廊撞倒洪若聰，我與林榮坤也跟著出去要阻止甲○○，丁○○在房內沒有出去，
    後來我與林榮坤在外面阻止甲○○約十分鐘後，我自己回到六號房間，洪若聰已
    經側躺在六號房前走廊，丁○○也不在現場，我放在房內的球棒也不見了」（見
    警卷第十五頁背面），其供述重點與甲○○當日警訊供述四項要點相同，即：
    甲○○第一次衝出去拿球棒。回來沒看到丙○○，球棒被女友籃靜怡取走。
    甲○○往外衝出去撞倒洪若聰。甲○○沒有使用球棒打人。(2)相隔數日後，籃
    靜怡於檢察官偵查中證述：「甲○○與死者請之司機打起架來，司機叫『阿舜』
    ，林榮坤勸架，並將『阿舜』及甲○○拉開，『阿舜』將甲○○壓倒在地，分開
    後甲○○就跑出去。沒看到死者被打，因為當時我躺在床上，所以未注意到」（
    見偵查卷第二十頁）「（為何在警訊中說棍子被你搶起來？）他慌張跑入房間內
    ，才被我搶起來，有看到甲○○撞倒死者之肩膀處」「（未看到何人去毆打洪若
    聰嗎？）沒有，當時我先跑出去，洪若聰也跟著跑出去，人還好好的」（見偵查
    卷第二十頁背面），所供述重點同前，並堅稱當時躺在床上所以【沒看到
    】毆打過程。(3)但籃靜怡於原審訊問中翻異前供，改稱：「丙○○把甲○○壓在
    地下，之後丁○○與林榮坤要把丙○○與甲○○拉開，吵一吵，後來甲○○拿一
    支棒球棍又進來，他又把丙○○叫過來要問他事情，當時丙○○沒有理他，甲○○又追出去，我跟林榮坤也跟著出去，後來都找不到丙○○，甲○○就開車出去
    ，我要出去但甲○○不要我出去，後來甲○○就與林榮坤出去，在房門外面期間
    ，洪若聰是在我們房門那邊被打的，當時我是看到甲○○用棒球棍從他的左臉打
    過去，因是死者為丙○○出頭，所以甲○○很生氣」「本來是要打丙○○，但不
    小心打到洪若聰的」（見一審卷第三十八頁），證述重點只有同前，其他均異
    於先前證述內容，其中「甲○○拿球棍進入屋內時，丙○○尚在屋內，其後再追
    出去」乙節，明顯與丙○○證述內容不同，並一反籃靜怡先前證詞。而且甲○○持球棒跑出去，籃靜怡當時並沒有躺在床上，而是跟到門外，找不到丙○○，
    卻看到甲○○對於洪若聰替丙○○出面介入紛爭一事，極為不滿，甲○○很生
    氣。既然如此，沒能抓到丙○○，又不滿洪若聰介入糾紛，所毆打對象就是洪若
    聰，方能一洩心中憤怒，為何籃靜怡又附合甲○○之說詞，改稱「本來是要打丙○○，但不小心打到洪若聰的」？既然沒抓到丙○○，又如何對丙○○產生打擊
    錯誤？顯見籃靜怡係刻意配合甲○○新的供詞，才翻異前供，卻又漏洞百出。(4)
    證人籃靜怡於本院上訴審訊問時，仍附合甲○○之說詞，證稱：「郭把吳壓在地
    上，那時候洪已經在他的房間了，丁○○與林榮坤要把郭、吳拉開，不要讓他們
    吵起來。吵到最後我不記得。那時候在洪房間的外面，吳有拿一隻球棒，郭從房
    間跑出來，看起來好像要打吳，又好像要逃離現場，吳有做一個小小動作好像要
    嚇郭，也不是一個小小動作，就是做一個動作要嚇郭，結果洪在前面，郭在後面
    ，吳以為郭要打他，就把棒子拿起來打下去，結果沒有打到郭，就打到洪，那時
    候我看到是打到左邊頭部」（見本院上訴卷第一四八頁）。籃靜怡既然對於
    甲○○拿球棒、追丙○○、撞倒洪若聰等事情已經不復記憶，卻獨獨對於當初
    所稱沒有看到的毆打過程如此記憶深刻，描述如此細膩，實在令人懷疑籃靜怡
    係刻意迴護其男友甲○○，因此，其證述難以採信。
(七)至另一在場證人林榮坤於本院上訴審訊問時證稱：「我在宿舍巷子看到阿舜先跑
    出來，中文跟在後面追，聰仔剛好從門口走出來，中文把他撞倒，是否故意撞的
    我不知道」「有無打他不知道，因為暗暗的」（見本院上訴卷第一一五頁），此
    核與林榮坤先前在警訊（見相驗卷第十四頁背面）、偵查中（見偵查卷第二十頁
    背面）、原審訊問時（見一審卷第三十九頁）所證述內容一致，並無矛盾出入，
    顯見可得確定前揭甲○○往外追丙○○未成，卻不慎撞倒洪若聰一節屬實，然
    仍無法為被告甲○○、丁○○有利之證據。
(八)證人丙○○於檢察官偵查時證稱：「．．我老闆過來要勸架，甲○○就推我老闆
    不給他勸架，就去撞到牆壁跌倒．．」（見相驗卷第二十八頁背面），於原審調
    查時仍證謂：「我回頭看的時候，就看到甲○○撞倒洪若聰，洪若聰倒地，甲○○就拿著棒子打洪若聰」各等語（見一審卷第一０六頁），如其所證無訛，所述
    被告甲○○推撞被害人碰牆倒地之情事，與其於原審證謂：「我老闆當時看到我
    們兩個倒下，過來要扶我們，丁○○就雙手抓住洪若聰的胸前往牆壁上推，我看
    到老闆撞牆壁，當時丁○○這樣雙手抓住我老闆的胸前去撞牆」等語不同（見本
    院上訴卷第一０三頁）。但證人丙○○之證述不同，乃因證人陳述事實時，紀錄
    者對所聽聞所為組織敘明方式之不同，及證人所敘述事實語氣之不同，探究事實
    本即不能拘泥於片段之描述，而應考量其所為整體之陳述；且證人丙○○於本院
    對於丁○○是否有徒手毆打被害人，反反覆覆（見本院更一卷第一二九頁），最
    後始稱警訊及偵查中所述實在（見本院更一卷第一三０頁），然對於甲○○就拿
    著棒子打洪若聰及丁○○推洪若聰撞牆壁等事則始終一致（見本院更一卷第一二
    八、一三０頁）；況按證人於案發時之供述較少權衡其利害得失或受他人干預，
    依經驗法則，較諸事後翻異其案發之初所為之陳述為可信，故除有可證明其後更
    異之詞與事實相符，或其初供係屬虛偽者外，自不得任意捨棄初供而不採。故應
    以證人丙○○於偵查中及原審審理時，較接近事實可信。又觀之證人丙○○於原
    審證稱：「洪若聰要過去扶我，但丁○○不准，就直接把洪若聰推倒．．我就過
    去扶洪若聰，因洪若聰撞到牆壁躺在那邊．．」，而於本院前審則證稱：「我老
　　闆當時看到我們兩個倒下，過來要扶我們，丁○○就雙手抓住洪若聰的胸前往牆
　  壁上推，我看到老闆撞牆壁當時丁○○這樣雙手抓住我老闆的胸前去撞牆，因為
    我老闆當時是彎腰要扶我們起來，我有看到我老闆撞牆的那一霎那，我老闆是撞
　　到左前額。（辯護人說證人現在的陳述所抓的方式與他在原審所陳述所抓的方式
　  不一）。我記得當時有抓但是所抓的方式我不是記得很清楚。．．我要回想一下
    ，當時應該半抓半推，我看的角度是看到他的一隻手抓住我老闆胸前，當時我是
　　趴著臉朝著牆壁，丁○○過來時我看到他一手抓住我老闆沒有錯，是他抓我老闆
　  去撞牆沒錯。」（見本院上訴卷第一０三、一０四頁）。固然證人丙○○所陳述
    被告丁○○推（或抓）被害人撞牆之用語不同，然考量當時一片混亂，證人丙○○若見到丁○○抓被害人之上半身去撞牆，衡情其陳述有可能為「推」或「抓
　  」被害人：因邊抓邊推，其陳述自然著重「撞牆」，動作自然較為忽視，本可理
    解。被告丁○○如何抓或推被害人，因瞬間發生，所以丙○○證稱：「我記得
　　當時有抓但是所抓的方式我不是記得很清楚」，亦可理解，自不能以證人丙○○
　  所述均不足採。
(九)查被害人與被告等間並無深仇大恨，而案發前曾經一起同桌共飲，顯見被告等尚
    無殺害被害人之犯罪動機，且被告等係針對丙○○而來，而非針對被害人，乃因
    丙○○之事始與被害人起衝突，純屬偶發性質。若二人真心欲殺死被害人，有足
    夠之時間可將被害人致於死地，何能讓被害人任意聯絡家屬之理，足見被告並無
    殺害被害人之故意。惟按以傷害故意毆打他人，足以致命，為一般人所認識，而
    為被告二人所能預見，而頭部是人類生命中樞所在，頭骨稍有破裂受傷，往往引
    起腦部之部分功能喪失，嚴重者導致死亡後果，被告甲○○、丁○○均為年逾三
    十歲成年男子，理應充分瞭解，如毆擊頭部實在沒有任何理由推說不知道會有產
    生嚴重後果。被告甲○○以一棒猛力毆打被害人頭部，對於客觀情形下應能預見
    會產生重傷害或死亡之後果，竟仍然為之，自對於被害人之死亡，應負加重結果
    責任。被告丁○○基於共同傷害犯意，在場參與毆打，推被害人洪若聰撞牆，又
    對於甲○○外出拿棒球棍回來繼續毆打一事，以徒手參與毆打，對於造成被害人
    遭重擊致死之加重結果自亦可能預見，自亦應負責。被害人之死亡與被告之傷害
    行為，自有相當因果關係。綜上所述，足見被告甲○○、丁○○所辯均係卸責之
    詞，不足採信。本件事證明確，被告二人傷害人之身體，因而致人於死之犯行，
    堪以認定，自應依法論科。
三、核被告甲○○、丁○○所為，係犯刑法第二百七十七條第二項之傷害致死罪。公
    訴人起訴被告二人係犯殺人罪，尚有未合，因起訴社會基本事實相同，應予變更
    起訴法條。被告甲○○、丁○○二人間，有犯意聯絡及行為分擔，為共同正犯。
    原審以被告二人犯罪事證明確，論罪科刑，固非無見。惟(一)原判決漏未審酌被告
    甲○○有違反槍砲彈藥刀械管制條例、懲治盜匪條例、侵佔等多項前科（有臺灣
    雲林地方法院檢察署前科紀錄表可稽），素行不良，以及甲○○和解所開支票，
    竟陸續跳票，經被害人家屬催討後，尚有十萬元未給付，此部分量刑基礎已有不
    同。(二)丁○○犯後拒不賠償被害人家屬，犯後態度至為惡劣，原審猶量處法定最
    低刑度，對於同類案件有和解者即不公平。(三)加重結果犯之加重結果部分，並無
    犯意聯絡可能，原審疏未交代，尚有未洽。被告甲○○、丁○○上訴意旨否認犯
    罪，公訴人上訴指摘原判決量刑過輕，固均不足取。惟原判決既有可議，自應由
    本院將原判決撤銷改判。爰審酌甲○○有多項前科，素行不良，甲○○、丁○○
    與被害人均係朋友關係，僅因他人之事而衝突、不顧情誼、以徒手、球棒毆打被
    害人、被害人受傷致死之情節、犯罪後分別否認之態度，被告甲○○犯罪情節雖
    較重，然已與告訴人達成民事和解，被告丁○○犯罪情節雖較輕，犯後則拒不賠
    償被害人家屬之態度等一切情狀，各量處有期徒刑捌年。至於棒球棍一支，雖為
    被告甲○○所有供本件犯罪所用之物，但被告甲○○已供認現不知所在，顯然已
    滅失，為免執行困難，乃不予宣告沒收之。
據上論結，應依刑事訴訟法第三百六十九條第一項前段、第三百六十四條、第二百九
十九條第一項前段、第三百條，刑法第二十八條、第二百七十七條第二項，判決如主
文。
本案經檢察官姜麗儒到庭執行職務。
中　　華　　民　　國　　九　十　四　　年　　 六     月        一        日
                  刑事第一庭審判長法官　黃　　崑　　宗
                                  法官　田　　平　　安
                                  法官　蔡　　長　　林
右正本證明與原本無異。
如不服本判決，應於收受本判決後十日內向本院提出上訴書狀。其未敘述上訴理由者
並得於提起上訴後十日內向本院補提理由書狀（均須按他造當事人之人數附繕本）「
切勿逕送上級法院」。
　　　　　　　　　　　　　　　　書記官　李　　培　薇
中　　華　　民　　國　　九　十　四　　年　　 六     月        二        日
附錄本案論罪科刑法條全文：
刑法第二百七十七條第二項：
　犯前項之罪因而致人於死者，處無期徒刑或七年以上有期徒刑，致重傷者，處三年以
上十年以下有期徒刑。
